【裁判字號】    97,易,1005
【裁判日期】    971226
【裁判案由】    詐欺
【裁判全文】
臺灣士林地方法院刑事判決              97年度易字第1005號
公  訴  人  臺灣士林地方法院檢察署檢察官
被      告  丁○○
                      號2 樓.
上列被告因詐欺案件，經檢察官聲請簡易判決處刑（96年度偵字
第318 、14690 號），本院認有刑事訴訟法第451 條之1 第4 項
但書之情形，改行通常訴訟程序，並判決如下：
    主  文
丁○○幫助意圖為自己不法之所有，以詐術使人將本人之物交付
，處有期徒刑參月，如易科罰金，以新臺幣壹仟元折算壹日。
    事  實
一、丁○○明知申請帳戶使用係輕而易舉之事，一般人無故取得
    他人金融帳戶使用之行徑常與財產犯罪之需要密切相關，而
    可預見該名不自行申辦帳戶反取得他人帳戶存摺、提款卡及
    密碼使用之人，可能係遂行不法所有意圖用以詐騙他人，又
    對於提供帳戶予他人使用雖無必引發他人萌生犯罪之確信，
    但仍以縱若有人持以犯罪亦不違反其本意，而基於幫助他人
    詐欺取財之犯意，於民國96年9 月間某日，在臺北市○○○
    路附近某處，以每本新臺幣（下同）4000元之代價，將其所
    申請之臺灣華南商業銀行內湖分行帳號000000000000000 號
    之帳戶（下稱上開華南銀行帳戶），及臺灣郵政股份有限公
    司內湖郵局帳號00000000000000號之帳戶（下稱上開郵局帳
    戶）存摺、提款卡及密碼，一併交付予某真實姓名、年籍均
    不詳之人。該名真實姓名、年籍不詳之人取得上開華南銀行
    帳戶、上開郵局帳戶後，即與所屬詐欺集團成員共同基於意
    圖為自己不法所有之詐欺取財之犯意聯絡，於下列時、地，
    為下列犯行：
（一）於96年9 月28日晚間6 時30分許，該犯罪集團推由某姓名
      、年籍不詳之成員自稱吳先生致電丙○○，而以丙○○之
      前網物購物匯款時，匯成分期付款，日後將11個月每月扣
      款360 元為由，要求丙○○持提款卡至自動櫃員機操作取
      消約定分期付款之功能，致丙○○陷於錯誤，遂於同日晚
      間6 時35分許，在高雄市○○區○○街266 號鼎強郵局自
      動櫃員機，依其指示轉帳匯款29999 元，至上開華南銀行
      帳戶內。嗣經丙○○察覺有異，始知受騙，報警處理，循
      線查知上情。
（二）於96年10月26日晚間某時，該犯罪集團推由某姓名、年籍
      不詳之女性成員與乙○○在網路交友，並相約在桃園SOGO
      百貨見面，惟該名不詳女性成員屆時未出現，而再由某姓
      名、年籍不詳之男性成員與乙○○聯絡佯稱其需確認乙○○之身分為由，要求乙○○至自動提款機前依其指示操作
      以確認身分，致乙○○信以為真陷於錯誤，遂於96年10月
      27日上午2 時56分，在桃園市○○路○ 段7 －11超商之自
      動提款機，依其指示操作致匯款19983 元（聲請書誤植為
      20000 元），至上開郵局帳戶內。嗣經乙○○察覺有異，
      始知受騙，報警處理，循線查知上情。
二、案經臺北市政府警察局內湖分局報告臺灣士林地方法院檢察
    署檢察官偵查後聲請以簡易判決處刑。
    理  由
壹、程序部分：
    按檢察官聲請以簡易判決處刑之案件，經法院認為有刑事訴
    訟法第451 條之1 第4 項但書之情形者，應適用通常程序審
    判之，同法第452 條定有明文。經查，本件被告丁○○被訴
    詐欺一案，本院認檢察官之聲請有刑事訴訟法第451 條之1
    第4 項但書所定之事由，不得以簡易判決處刑，爰依刑事訴
    訟法第452 條之規定，改用通常程序審判之，合先敘明。
貳、證據能力部分：
    本案所引用之供述及非供述證據，經本院依法踐行調查證據
    程序，檢察官及被告丁○○均不爭執各該證據之證據能力，
    且亦查無依法應排除其證據能力之情形，是後述所引用證據
    之證據能力均無疑義。
參、實體部分：
一、訊據被告丁○○固坦承申請開立上開華南銀行帳戶、上開郵
    局帳戶使用之事實，惟矢口否認有何幫助詐欺取財犯行，辯
    稱：伊從未將上開2 帳戶交付予他人使用，而係伊友人甲○○於96年9 月間某日，趁伊去洗澡不注意之際，將上開2 帳
    戶之存摺、提款卡拿走，並於事後2 、3 天，曾告知伊此事
    ，但伊於知悉後並未做任何處理，且伊沒有告知甲○○上開
    2 帳戶之密碼，不知道甲○○為何會知道，伊於檢察官訊問
    時會承認本件犯行，是因為當時太緊張云云。經查：
（一）上揭事實業據被告於檢察官訊問時坦白承認，並核與證人
      即被害人丙○○、乙○○於警詢、本院審理時指述之情節
      一致，此外，復有自動櫃員機交易明細表2 紙，及上開華
      南銀行帳戶、上開郵局帳戶開戶資料及交易往來明細各1
      份在卷可稽，且依被告上開華南銀行帳戶、上開郵局帳戶
      之交易往來明細表所示，被害人丙○○、乙○○先後所匯
      入之款項，隨即遭人使用提款卡操作自動提款機領走，從
      而，依上開事證，足認被告確實將其所有之上開華南銀行
      帳戶、上開郵局帳戶供該不詳詐騙集團成員及其同夥作為
      向被害人丙○○、乙○○詐欺取財後，取得贓款所用之工
      具，至屬灼然。
（二）被告雖以前揭情詞置辯，然已與上開事證有間，而證人甲○○亦於本院審理時結證稱：伊沒有趁被告去洗澡時，拿
      走被告包包內的存摺，也沒有將存摺交給他人使用等語明
      確（見本院97年12月9 日審判筆錄），是被告上開所辯是
      否與事實相符，顯非無疑，要難遽信，況金融存款帳戶事
      關存戶個人財產權益之保障，其與存戶印鑑章結合，專有
      性自屬更高，若落入不明人士手中，極易被利用為取贓之
      犯罪工具，是一般人均有妥為保管以防止他人任意使用之
      認識，被告為成年人，對此當有所認識，為何被告肯甘冒
      存摺及提款卡，遭有心人士作為犯罪工具利用之危險，而
      依其所供，於得知證人甲○○取走上開2 帳戶之存摺、提
      款卡後並未做任何處理，此已違於一般人管理帳戶之常情
      ，且被告上開華南銀行帳戶、上開郵局帳戶既設有存摺密
      碼及提款卡密碼，則該2 帳戶內所有款項之提領均需輸入
      被告自設之密碼始得為之，而被告亦自承伊沒有告知甲○○上開2 帳戶之密碼一情，復參以本件被害人丙○○、乙○○先後於96年9 月28日、96年10月27日，分別所存入被
      告上開華南銀行帳戶、上開郵局帳戶之款項，立即遭人以
      提款卡提領現金之方式提領一空等節，已如前述，衡情該
      真實姓名、年籍不詳之人及其同夥之人為順利取得贓款，
      勢必確信渠等手中所持用之上開華南銀行帳戶、上開郵局
      帳戶得正常存、提款或轉帳，且知悉該2 帳戶之提款卡密
      碼，而若非經由被告同意使用該帳戶及提款卡，且保證不
      會辦理提款卡掛失而使原有之提款卡頓成廢物，否則該真
      實姓名、年籍不詳之人及其同夥（即持卡提款之人）如何
      能肯認該帳戶存摺、提款卡於脫離所有權人持有後，亦不
      致辦理掛失或暫停使用，遂放心、大膽以之充為收受贓款
      之工具，要求被害人逕將贓款匯入上開帳戶後旋即提領一
      空，顯見被告之上開華南銀行帳戶、上開郵局帳戶之存摺
      、提款卡應非遺失，益徵被告上開所辯不符常情，自難採
      信，被告確有將上開華南銀行帳戶、上開郵局帳戶之存摺
      、提款卡及密碼提供予詐欺集團使用一節，應可認定。
（三）查金融機關存款帳戶，一般人極易申請取得，且個人之存
      款帳戶存簿、提款卡，乃關係該帳戶之款項之存取，若非
      極為信任之親友因急迫情形有立即使用之必要之情形外，
      否則本可各自自行開立帳戶使用，自無須向他人借用或價
      購；個人之帳戶存簿、提款卡，亦無任意交付予不認識之
      人之理；又電視媒體對於使用人頭帳戶行詐騙或恐嚇之事
      ，已廣為宣傳，被告為一成年人，應具有相當之智識程度
      與生活經驗，對此亦當認識甚明，卻猶將其所有之上開華
      南銀行帳戶、上開郵局帳戶存摺、提款卡及密碼交付予某
      真實姓名、年籍不詳之人及其同夥使用，雖未見有何參與
      詐欺被害人之行為、或於事後亦分得款項之積極證據，而
      無從認屬本件詐欺取財行為之共同正犯，然其將屬個人使
      用之帳戶提供予他人使用，即或本身因而涉案、面臨刑事
      追訴與處罰，仍無法說明其提供予他人使用之原由及與該
      他人之關係，此即彰顯其幫助該他人為包含詐欺取財在內
      等財產犯罪之不確定故意。而嗣後該受被告提供使用帳戶
      之人，果與其他同夥利用以之為向被害人詐欺取財之匯款
      帳戶使用，被告應負幫助他人為詐欺取財之刑責甚明。
（四）綜上所述，本件事證明確，被告上揭犯行足可認定，應依
      法論科。
二、按幫助犯之成立，主觀上行為人須有幫助故意，客觀上須有
    幫助行為，意即需對於犯罪與正犯有共同之認識，而以幫助
    之意思，對於正犯資以助力，而未參與實施犯罪之行為者而
    言。被告丁○○將其所有之上開華南銀行帳戶、上開郵局帳
    戶之存摺、提款卡及密碼資料交付予某真實姓名、年籍不詳
    之人，供其所屬詐騙集團詐騙被害人財物，顯係基於幫助他
    人詐取財物之犯意所為，屬刑法詐欺罪構成要件以外之行為
    ，被告既以幫助他人犯罪之意思而參與犯罪構成要件以外之
    行為，核其所為，係犯刑法第30條第1 項前段、第339 條第
    1 項之幫助詐欺取財罪。被告以幫助他人犯罪之意思而參與
    犯罪構成要件以外之行為，為上開詐欺取財罪之幫助犯，依
    刑法第30條第2 項之規定，減輕其刑。又被告提供上開華南
    銀行帳戶、上開郵局帳戶之存摺、提款卡及密碼之行為，使
    該不詳詐騙集團成員所屬詐騙集團對被害人丙○○、乙○○
    施以詐術，並分別使其等交付財物，係一行為侵害數法益，
    同時觸犯2 幫助詐欺取財罪，為想像競合犯，應依刑法第55
    條規定，從一幫助詐欺取財罪處斷，公訴意旨就此漏未論及
    ，尚有末合，附此敘明。爰審酌被告所為助長詐欺集團之猖
    獗，影響社會、金融秩序正常交易安全，增加被害人尋求救
    濟之困難，並使犯罪之追查趨於複雜，及其犯罪之動機、目
    的、手段、所生損害暨犯罪後之態度、素行等一切情狀，量
    處如主文所示之刑，並諭知易科罰金之折算標準，以示懲儆
    。
據上論斷，應依刑事訴訟法第452 條、第299 條第1 項前段，刑
法第339 條第1 項、第30條第1 項前段、第2 項、第55條、第41
條第1 項前段，刑法施行法第1 條之1 第1 項、第2 項前段，判
決如主文。
本案經檢察官余秉甄到庭執行職務。
中    華    民    國    97    年    12    月    26    日
                  刑事第七庭審判長法  官 劉秉鑫
                                  法  官 黎惠萍
                                  法  官 王美玲
以上正本證明與原本無異。
如不服本判決，應於收受送達後10日內向本院提出上訴書狀，其
未敘述上訴理由者，應於上訴期間屆滿後20日內向本院補提理由
書狀（均須按他造當事人之人數附繕本）。
                                  書記官  林靜枝
中    華    民    國    97    年    12    月    26    日
附錄論罪科刑法條：
刑法第339 條第1 項：
  意圖為自己或第三人不法之所有，以詐術使人將本人或第三人
  之物交付者，處5 年以下有期徒刑、拘役或科或併科1 千元以
  下罰金。


司法院資訊處製作；財團法人民間司法改革基金會備份。
